臺灣臺中地方法院民事裁定　　　　　100年度司養聲字第263號
聲　請　人
即　收養人　黃清松
　　　　　　邱淑琴
聲　請　人
即被收養人　黃妍卉
法定代理人　黃蓮鈺
上列當事人間聲請收養認可事件，本院裁定如下：
    主  文
黃清松、邱淑琴於民國一○○年九月十九日共同收養黃妍卉為養
女，應予認可。
程序費用由聲請人負擔。
    理  由
一、按夫妻收養子女時，應共同為之；子女被收養時，應得其父
    母同意。但父母之一方對子女未盡保護教養義務者，不在此
    限。前項同意應作成書面並經公證。但已向法院聲請收養認
    可者，得以言詞向法院表示並記明筆錄代之；被收養者未滿
    7歲時，應由其法定代理人代為並代受意思表示；被收養者
    之父母已依前2項規定以法定代理人之身分代為並代受意思
    表示時，得免依前條規定為同意；收養應以書面為之，並向
    法院聲請認可。收養有無效、得撤銷或違反其他法律規定者
    ，法院應不予認可；法院為未成年人被收養之認可時，應依
    養子女最佳利益為之；收養自法院認可裁定確定時，溯及於
    收養契約成立時發生效力，民法第1074條本文、第1076條之
    1第1項第1款、第2項、第1076之2第1、3項、第1079條、第
    1079條之1、第1079條之3前段分別定有明文。
二、本件聲請意旨略以：收養人黃清松（男、民國51年8月25日
    生、身分證統一編號：Ｚ000000000號）、邱淑琴（女、51年
    12月8日生、身分證統一編號：Ｚ000000000號）為夫妻關係
    ，渠等實際照顧被收養人黃妍卉（女、96年1月17日生、身
    分證統一編號：Ｚ000000000號）已2年多，為使父女、母女
    關係得以正名，便由被收養人之法定代理人即生母黃蓮鈺代
    為並代受意思表示，於100年9月19日與收養人訂立書面收養
    契約，由收養人收養被收養人為養女，再依法聲請鈞院認可
    等語，並提出戶籍謄本、收養契約書、健康檢查表、保單價
    值對帳單、警察刑事紀錄證明、收養調查表、臺中市政府營
    利事業登記證影本等為證。
三、經查：本件被收養人黃妍卉（96年1月17日生）係7歲以下之
    未成年人，經由其法定代理人即生母黃蓮鈺代為並代受意思
    表示，於100年9月19日與收養人簽立書面契約，收養人與被
    收養人間確有收養之合意，此有前開證據在卷可憑，復經收
    養人及被收養人生母於本院100年11月2日訊問時到庭陳明收
    養及出養之意願可據。而被收養人之生父施文正經本院合法
    通知雖未到庭表示同意出養，惟徵之被收養人生母於前揭訊
    問期日到庭陳稱：「…小孩從一出生就都是我在帶，生父施
    文正完全都沒有支出任何生活費用等，也沒有來探視過小孩
    」等語，足徵被收養人生父對被收養人長期未盡保護教養義
    務，依民法第1076條之1第1項第1款之規定，本件收養自毋
    庸經其同意。
四、又經本院函請彰化縣政府就被收養人生父部分派員進行訪視
    ，而彰化縣政府則委託龍眼林基金會辦理，其結果略以：據
    被收養人生父戶籍地鄰居表示，被收養人生父並未居住在戶
    籍地，亦不知其聯絡方式，故本會無法進行訪視等語，此有
    彰化縣政府100年10月25日府社工字第1000338269號函暨所
    附之100年度兒童少年收養認可暨監護權歸屬調查案件回覆
    單附卷可憑。至於收養人、被收養人及其生母部分，其訪視
    報告所示略以：(一)出養必要性：被收養人生母現年32歲，目
    前職業為販售獒犬，有轉職之計畫，因積欠多筆債務，經濟
    壓力繁重，未能給予被收養人穩定之生活環境與照顧資源，
    因此考量其出養意願與照顧能力，評估此案有其出養之必要
    性。(二)收養人現況：收養人黃先生現年49歲，黃太太現年49
    歲，與先生共同經營報關行之事業，兩人經濟狀況良好，黃
    姓夫妻交往4年，結婚23年，彼此皆能尊重對方生活，婚姻
    狀況穩定，此次進行收養主要是兩人照顧被收養人2年多已
    產生感情，因此希望透過收養與被收養人有正式的法律關係
    。(三)照顧計畫的可行性：收養人夫妻雖沒有親生子女，但兩
    人對被收養人視如己出，照顧情形良好，其管教理念積極正
    向，重視生活規範與道德教育，教育理念一致，目前被收養
    人於週間托育，兩年後將接回家中自行照顧，此外有穩定的
    臨托資源，故評估照顧計畫可行。(四)試養情形：黃姓夫婦照
    顧被收養人已兩年多，彼此互動自然，觀察被收養人比較依
    賴黃太太，但對於被收養人之生活需求，黃姓夫婦均能給予
    滿足，且適時照顧與關心，評估試養情形穩定。(五)綜上所述
    ，被收養人生母出養意願明確，收養人黃姓夫婦經濟與婚姻
    狀況穩定，且收養承諾度高，教養觀念正向，與被收養人已
    建立良好關係，故評估收養人適合收養被收養人等語，此有
    該基金會100年11月28日兒盟訪字第1000333號函暨所附之收
    出養事件家庭訪視報告在卷可參。
五、本院綜合上情，並參考前揭訪視報告之評估與建議，認為收
    養人已與被收養人共同生活2年多，已為被收養人之實際照
    顧者，照顧情形亦良好，並將被收養人視如己出，彼此互動
    親密自然，顯見收養人有足夠之教養能力，足以教養被收養
    人，復斟酌收養人所能提供之環境、資源、健康及一切情狀
    ，均足以對被收養人為妥善之照顧，收養人顯然可以提供被
    收養人穩定之成長環境，是本件收養符合被收養人之最佳利
    益，亦無民法第1079條之4、之5所定無效或得撤銷之原因，
    自應予認可，並溯及於100年9月19日簽訂收養書面契約時發
    生效力。
六、依非訟事件法第21條第1項前段、第23條、民事訴訟法第85
    條第1項前段，裁定如主文。
中    華    民    國   100    年    12    月    15    日
                  家事法庭  司法事務官  蔡伊萍
以上正本係照原本作成。
如不服本件裁定，得於裁定書送達之翌日起10日內，以書狀敘述
理由，向本院提起抗告，並應繳納抗告費新台幣1000元。
中    華    民    國   100    年    12    月    15    日
                                書記官  江美琪